【裁判字號】    89,訴,828
【裁判日期】    891130
【裁判案由】    第三人異議之訴
【裁判全文】
臺灣彰化地方法院民事判決  八十九年度訴字第八二八號
    原      告  甲○○
    被      告  彰化縣芳苑鄉農會
    法定代理人  乙○○
    訴訟代理人  丙○○
右當事人間請求第三人異議之訴事件，本院判決如左：
    主      文
本院八十九年度執字第五二五一號清償債務強制執行事件就原告所有坐落彰化縣芳苑
鄉○○段第九一九之二、九一九之五、九一九之七地號及未登錄土地上，如附圖所示
磚造鐵皮頂倉庫面積四三七．七平方公尺、磚造辦公室一八．八一平方公尺、無牆鐵
皮頂倉庫面積三０．六六平方公尺及無牆石棉瓦頂倉庫、面積一五六．七五平方公尺
等建物所為之強制執行程序，應予撤銷。
訴訟費用由被告負擔。
    事      實
甲、原告方面：
  一、聲明：如主文所示。
  二、陳述：坐落彰化縣芳苑鄉○○段第九一九之二、九一九之五、九一九之七地號
      及未登錄之土地上（其中第九一九之二地號土地為原告所有），如附圖所示磚
      造鐵皮頂倉庫、面積四三七．七平方公尺、磚造辦公室、面積一八．八一平方
      公尺、無牆鐵皮頂倉庫、面積三０．六六平方公尺及無牆石棉瓦頂倉庫、面積
      一五六．七五平方公尺等建物，乃原告於民國七十八年二月十五日委由訴外人
      施吉興承包興建，一切興建費用皆由原告給付，原告為系爭建物之原始起造人
      ，屬原告所有之建物，並非訴外人即債務人陳素寬所有之財產，鈞院八十九年
      度執字第五二五一號強制執行事件債權人即被告未經查證，誤以為係陳素寬所
      有聲請予以查封，顯係錯誤，為此依強制執行法第十五條提起第三人異議之訴
      ，請求撤銷對系爭房屋之強制執行程序。
  三、證據：提出估價單、證明書用電繳費證明、房屋稅籍證明書、執行處囑託查封
      登記函各一紙等影本及土地登記簿謄本一份為證，並請求傳訊證人施吉興、林
      環耀、陳素寬。
乙、被告方面：
  一、聲明：請求駁回原告之訴。
  二、陳述：執行時原告之妻陳素寬曾以聲請狀表示系爭建物為其所有並出租予原告
      之兄林環耀。
丙、本院依職權調閱本院八十七年度執字第二０五一號及八十九年度執字第五二五一
    號執行事件卷宗。
    理    由
一、本件原告起訴主張：坐落彰化縣芳苑鄉○○段第九一九之二、九一九之五、九一
    九之七地號及未登錄之土地上（其中第九一九之二地號土地為原告所有），如附
    圖所示磚造鐵皮頂倉庫、面積四三七．七平方公尺、磚造辦公室、面積一八．八
    一平方公尺、無牆鐵皮頂倉庫、面積三０．六六平方公尺及無牆石棉瓦頂倉庫、
    面積一五六．七五平方公尺等建物，乃原告於民國七十八年二月十五日委由訴外
    人施吉興承包興建，一切興建費用皆由原告給付，原告為系爭建物之原始起造人
    ，屬原告所有之建物，並非訴外人即債務人陳素寬所有之財產，鈞院八十九年度
    執字第五二五一號強制執行事件債權人即被告未經查證，誤以為係陳素寬所有聲
    請予以查封，顯係錯誤，為此依強制執行法第十五條提起第三人異議之訴，請求
    撤銷對系爭房屋之強制執行程序等情。被告則以：執行時原告之妻陳素寬曾以聲
    請狀表示系爭建物為其所有並出租予原告之兄林環耀等語為辯。
二、查本件被告因向訴外人陳素寬請求清償借款，而對坐落彰化縣芳苑鄉○○段第九
    一九之二、九一九之五、九一九之七地號及未登錄之土地上，如附圖所示磚造鐵
    皮頂倉庫、面積四三七．七平方公尺、磚造辦公室、面積一八．八一平方公尺、
    無牆鐵皮頂倉庫、面積三０．六六平方公尺及無牆石棉瓦頂倉庫、面積一五六．
    七五平方公尺等建物，向本院聲請強制執行予以查封拍賣在案，業經調取本院八
    十九年度執字第五二五一號執行卷宗核閱屬實。惟查，坐落彰化縣芳苑鄉○○段
    第九一九之二地號及未登錄土地上，如附圖所示磚造鐵皮頂倉庫、面積四三七．
    七平方公尺及磚造辦公室、面積一八．八一平方公尺之建物，係七十幾年間由原
    告委託施吉興所興建，工程款約六十幾萬元，款項係由原告以現金所給付等情，
    業經證人施吉興到庭證述無訛，而訴外人陳素寬出租予林環耀之部份為如附圖所
    示無牆石棉瓦頂倉庫、面積一五六．七五平方公尺之部分建物，並非前開磚造鐵
    皮頂倉庫及磚造辦公室部分，亦據證人陳素寬、林環耀到庭結證屬實，林環耀並
    證稱：八十七年執字第二０五一號執行案卷（八十七年三月間被告曾就訴外人陳
    素寬所欠之借款債務，對陳素寬所有之坐落彰化縣芳苑鄉○○段第九一九之二地
    號土地聲請強制執行查封拍賣，嗣經被告撤回執行之聲請）內附，其於八十七年
    九月三十日繕寫之聲請狀內，所指由其承租之建物係僅指無牆石棉瓦頂倉庫部分
    等語，故足認前開建物係原告所出資委託他人搭蓋無訛；又無牆鐵皮頂倉庫（面
    積三０．六六平方公尺）及無牆石棉瓦頂倉庫（面積一五六．七五平方公尺）等
    建物部分，原告稱係其自購材料僱用臨時工所搭蓋一節，則為被告所不爭執。因
    此原告主張系爭磚造鐵皮頂倉庫、磚造辦公室、無牆鐵皮頂倉庫及無牆石棉瓦頂
    倉庫等建物，均由其出資興建，其為原始起造人等情堪予認定。按自己建築之房
    屋，與依法律行為而取得者有別，縱使不經登記，亦不在民法第七百五十八條所
    謂非經登記不生效力之列（四十一年度台上字第一０三九號判例請參照），是前
    開房屋雖未經保存登記，然原告既為原始起造人，該房屋之所有權應屬原告所有
    ，則被告就訴外人陳素寬所積欠伊之債務，對原告之財產予以強制執行，顯屬無
    據。
三、從而，原告提起本件第三人異議之訴，請求撤銷本院八十九年度執字第五二五一
    號強制執行事件就系爭如主文第一項所示之建物所為之強制執行程序，自屬有理
    由，應予准許。
四、結論：原告之訴為有理由，依民事訴訟法第七十八條，判決如主文。
中      華      民      國    八十九    年     十一     月     三十     日
                                        民事第一庭
~B法      官  黃倩玲
右為正本係照原本作成。
如對本判決上訴，應於判決送達後二十日內向本院提出上訴狀。
~B法院書記官  彭月美
中      華      民      國    八十九    年     十一     月      三十    日


司法院資訊處製作；財團法人民間司法改革基金會備份。
